臺灣新北地方法院民事判決　　　　　 110年度家繼訴字第47號
原　　　告　葉忠俊　
訴訟代理人　李鳴翱律師
被　　　告　葉玉鈴　
　　　　　　王雲雀　
　　　　　　葉忠和　
　　　　　　葉忠信　
　　　　　　葉玉雪　

上列當事人間請求分割遺產事件，本院於民國110 年9 月15日言
詞辯論終結，判決如下：
    主      文
原告之訴駁回。
訴訟費用由原告負擔。
    事實及理由
壹、程序方面：
一、確認之訴非原告有即受確認判決之法律上利益者，不得提起
    。所謂即受確認判決之法律上利益，係指法律關係之存否不
    明確，原告主觀上認其在法律上之地位有不安之狀態存在，
    且此種不安之狀態，能以確認判決將之除去者而言，若縱經
    法院判決確認，亦不能除去其不安之狀態者，即難認有受確
    認判決之法律上利益。本件原告主張被繼承人葉林寶治曾借
    款新臺幣（下同）70萬元、76萬元予被告丙○○、被告甲○○，因而對被告丙○○、被告甲○○有借款債權存在，該債
    權為被繼承人葉林寶治之遺產，原告為被繼承人葉林寶治之
    繼承人，與其餘繼承人得繼承該債權，惟被告丙○○、被告
    甲○○否認之，顯已造成原告法律上之地位有不安之狀態存
    在，且此種不安之狀態，能以確認判決將之除去，故此部分
    確認之訴自有確認利益，先予敘明。
二、本件被告丁○○、乙○○經合法通知，未於言詞辯論期日到
    場，核無民事訴訟法第386 條所列各款情形，依家事事件法
    第51條準用民事訴訟法第385 條第1 項規定，爰依原告之聲
    請，由其一造辯論而為判決。
貳、實體方面：
一、原告起訴主張略以：
  ㈠被繼承人葉林寶治育有子女即原告己○○、被告丙○○、丁○○、戊○○、乙○○，被繼承人葉林寶治於106 年2 月3
    日死亡，被繼承人葉林寶治之繼承人為原告己○○、被告丙○○、丁○○、戊○○、乙○○，渠等之應繼分各為五分之
    一。
  ㈡被繼承人葉林寶治生前於93年5 月19日曾借錢給被告丙○○
    ，自被繼承人葉林寶治陽信銀行00000000000 帳戶匯款新臺
    幣（下同）70萬元至被告丙○○彰化銀行東三重分行000000
    00000000帳戶。原告原以為是原告直接借錢給被告丙○○，
    然被告丙○○否認之，原告起訴請求被告丙○○返還借款，
    經本院以107 年訴字第226 號判決、臺灣高等法院以107 年
    上易字第1108號判決駁回原告之訴確定，該借款應屬被告丙○○向被繼承人葉林寶治所借，被告丙○○雖主張該彰化銀
    行帳戶係其借與被繼承人葉林寶治所用，惟被告丁○○於另
    案已具結證稱：被繼承人葉林寶治生前只管理使用原告帳戶
    及權狀，並未管理丙○○的等語，顯見上開款項應屬借款，
    且為被繼承人葉林寶治之遺產，應由被繼承人葉林寶治之繼
    承人所繼承，因被告丙○○否任之，自有不安之狀態而有確
    認之必要。
  ㈢被告甲○○為被告戊○○之配偶，經本院以101 年度家婚聲
    字第127 號裁定被告甲○○、戊○○間之夫妻財產制改用分
    別財產制在案。被告甲○○於99年6 月23日向被繼承人葉林
    寶治借款76萬元，於被繼承人葉林寶治生前自其陽信銀行00
    000000000-0 號帳戶匯至新光銀行三重分行00000000000000
    號帳戶，以清償被告甲○○之卡債，原告原以為是原告直接
    借錢給被告甲○○，然被告甲○○否認之，原告起訴請求被
    告甲○○返還借款，經本院以107 年訴字第30號判決、臺灣
    高等法院以107 年上易字第416 號判決駁回原告之訴確定，
    該借款應屬被告甲○○向被繼承人葉林寶治所借，且至今仍
    未返還予被繼承人葉林寶治，該債權應屬被繼承人葉林寶治
    之遺產，且應由被繼承人葉林寶治之繼承人所繼承，因被告
    甲○○否任之，自有不安之狀態而有確認之必要。
  ㈣被繼承人葉林寶治生前挪用其替原告每月代收租金收入約20
    萬元，並以土地及建物謄本向銀行貸款所得轉借被告丙○○
    、被告甲○○，爰起訴請求將被繼承人葉林寶治對被告丙○○、甲○○之消費借款返還請求權歸入遺產，依應繼分比例
    分割為各繼承人分別共有。
  ㈤並聲明：⒈確認被告丙○○與被繼承人葉林寶治之消費借貸
    70萬元債務存在。⒉確認被告甲○○與被繼承人葉林寶治之
    消費借貸76萬元債務存在。⒊上列遺產應予分割，平均分配
    予原告己○○、被告丙○○、丁○○、戊○○、乙○○。⒋
    訴訟費用由被告負擔。
二、被告答辯略以：
  ㈠被告丙○○、甲○○答辯略以：
    ⒈被告丙○○及甲○○並未向被繼承人葉林寶治借款70萬及
      76萬，原告為爭產不惜出手傷害被告葉玉玲，且於本件再
      假被繼承人葉林寶治為債權人主張上開款項係被繼承人葉
      林寶治之遺產而請求分割，並無理由。
    ⒉原告前分別訴請被告丙○○、甲○○返還借款70萬元、76
      萬元，分別經本院以107 年度訴字第226 號判決、臺灣高
      等法院以107 年度上易字第1108號判決，及本院以107 年
      度訴字第30號判決、臺灣高等法院以107 年度上易字第41
      6 號判決駁回原告之訴，依禁反言及既判力原則，原告自
      應受上開二判決之拘束，亦不得為相反之主張或陳述。原
      告本件起訴顯基於惡意並濫用訴訟程序，騷擾被告丙○○
      、甲○○等人，懇請法院裁定駁回原告之訴，以維護被告
      丙○○、甲○○生活之安寧。並聲明：原告之訴駁回。
  ㈡被告戊○○：原告之訴無理由，並聲明：原告之訴駁回。
  ㈢被告丁○○、乙○○經合法通知未到場，亦未提出書狀作何
    聲明或陳述。
三、本院之判斷：
  ㈠被繼承人葉林寶治於106 年2 月3 日死亡，其子女即原告己○○、被告丙○○、丁○○、戊○○、乙○○為繼承人，應
    繼分分別為五分之一，有除戶謄本、戶籍謄本、繼承系統表
    在卷可稽，且為兩造所不爭，應堪採信。
  ㈡原告雖主張被繼承人葉林寶治生前曾借貸被告丙○○70萬元
    、借貸被告甲○○76萬云云，並提出被告丙○○於106 年度
    重司調第527 號之民事答辯狀、彰化銀行交易明細表、被告
    丁○○作證筆錄為證，惟被告丙○○、甲○○均否認之，並
    辯稱：被告丙○○、甲○○未曾向被繼承人葉林寶治借款等
    語。經查：
    ⒈按稱消費借貸者，於當事人間必本於借貸之意思合致，而
      有移轉金錢或其他代替物之所有權於他方之行為，始得當
      之；是以消費借貸，因交付金錢之原因多端，除有金錢之
      交付外，尚須本於借貸之意思而為交付，方克成立；倘當
      事人主張與他方有消費借貸關係存在者，自應就該借貸意
      思互相表示合致及借款業已交付之事實，均負舉證之責任
      （最高法院98年度台上字第1045號判決意旨參照）。查原
      告主張被告丙○○、被告甲○○向被繼承人葉林寶治借款
      70萬元、76萬元，既為被告丙○○、被告甲○○所否認，
      依前揭說明，自應由原告就被繼承人葉林寶治與被告丙○○、被告甲○○間有消費借貸契約意思表示合致及金錢交
      付之事實負舉證之責。
    ⒉原告主張被繼承人葉林寶治借款70萬元予被告丙○○部分
      ，雖有彰化銀行交易明細表在卷可稽，然上開交易明細表
      僅能證明被繼承人葉林寶治所有之陽信銀行00000000000
      帳戶於93年5 月19日匯款70萬元至被告丙○○彰化銀行東
      三重分行00000000000000帳戶，然查，匯款之原因甚多，
      可能係借用帳戶、給付家用、贈與、借與款項、返還欠款
      、委託他人處理事務等諸多事由，無論被告丙○○陳稱該
      帳戶係被繼承人葉林寶治借用乙節是否為真，本院遍觀卷
      內證據，並無相關借貸契約等證據顯示被告丙○○與被繼
      承人葉林寶治曾有借貸之合意，是原告未就被繼承人葉林
      寶治與被告丙○○間有消費借貸契約意思表示合致負舉證
      責任，自無從認定原告之主張為真實。
    ⒊原告主張被繼承人葉林寶治借款76萬元予被告甲○○部分
      ，雖有陽信銀行取款條、匯款單在卷可稽，然上開陽信銀
      行取款條、匯款單僅足推知葉林寶治係自其所有系爭陽信
      銀行帳戶內提領款項後，再以該筆所提領之款項，以填寫
      該紙匯款申請書方式匯至新光銀行三重分行000000000000
      00號帳戶內。至該紙匯款申請書戳記欄之記載「註：甲○○Z000000000」等語，亦僅足證明葉林寶治所為匯款之舉
      係與被告甲○○有關，然其上未有涉及借款之隻字片語，
      實難因此遽認係被告甲○○與被繼承人葉林寶治具有借貸
      之合意及款項之交付。再查，匯款之原因甚多，無論被告
      甲○○與被繼承人葉林寶治斯時是否有聯繫，本院遍觀卷
      內證據，並無相關借貸契約等證據顯示被告甲○○與被繼
      承人葉林寶治曾有借貸之合意，是原告未就被繼承人葉林
      寶治與被告甲○○間有消費借貸契約意思表示合致負舉證
      責任，自無從認定原告之主張為真實。
  ㈣綜上，本件無從認定被告丙○○、甲○○與被繼承人葉林寶
    治間之消費借貸70萬元、76萬元債務存在，原告另主張該債
    權為被繼承人葉林寶治之遺產，並請求予以分割，亦屬無據
    ，本件原告之訴無理由，應予駁回，判決如主文。
四、本件事證已臻明確，兩造其餘攻擊防禦方法及未經援用之證
    據，經審酌後，核與判決結果不生影響，爰不一一論述。
五、訴訟費用負擔之依據：家事事件法第51條，民事訴訟法第78
    條。
中    華    民    國   110    年    10    月    13    日
 
                  家事第二庭  法  官  廣于霙
以上正本證明與原本無異。 
如對本判決不服，應於判決送達後20日內向本院提出上訴狀。
中    華    民    國   110    年    10    月    13    日
                            書記官  李采錡